【裁判字號】    97,交聲,1532
【裁判日期】    971231
【裁判案由】    違反道路交通管理處罰條例聲明異議
【裁判全文】
臺灣桃園地方法院交通事件裁定        97年度交聲字第1532號
原處分機關  交通部公路總局新竹區監理所中壢監理站
異  議  人  甲○○
上列異議人即受處分人因違反道路交通管理處罰條例案件，對於
交通部公路總局新竹區監理所中壢監理站97年9 月19日所為之壢
監裁罰字第裁53-DB0000000號處分（原舉發案號：桃警局交字第
DB0000000 號），聲明異議，本院裁定如下：
    主  文
原處分撤銷。
甲○○不罰。
    理  由
一、原處分意旨略以：受處分人即異議人甲○○於民國97年8 月
    1 日晚間8 時25分許，駕駛車牌號碼6U-7097 號自用小客車
    ，行經桃園縣平鎮市○○路○段32巷，因「駕車行經有燈光
    號誌管制之交岔路口闖紅燈」違規，經桃園縣警察局平鎮分
    局員警掣開桃警局交字第DB0000000 號舉發違反道路交通管
    理事件通知單（下稱舉發通知單）舉發，嗣經原處分機關依
    道路交通管理處罰條例第53條第1 項、第63條第1 項第3 款
    規定，裁處罰鍰新臺幣（下同）2,700 元並記違規點數3 點
    。
二、聲明異議意旨略以：本人進入上揭路口時，當時第1 個號誌
    燈是閃黃燈，在第2 個號誌紅燈亮時，我車子已經在馬路中
    間應該要快速通過，才不會阻礙他車行進，本人並無闖紅燈
    違規等語。
三、按犯罪事實應依證據認定之，無證據不得認定犯罪事實，刑
    事訴訟法第154 條第2 項定有明文。次按法院受理有關交通
    事件，準用刑事訴訟法之規定，復為道路交通管理處罰條例
    第89條前段所明定，是最高法院76年台上字第4986號判例「
    認定犯罪事實所憑之證據，雖不以直接證據為限，間接證據
    亦包括在內，然而無論直接或間接證據，其為訴訟上之證明
    ，須於通常一般之人均不致有所懷疑，而得確信其為真實之
    程度者，始得據為有罪之認定，倘其證明尚未達到此一程度
    ，而有合理之懷疑存在時，事實審法院復已就其心證上理由
    予以闡述，敘明其如何無從為有罪之確信，因而為無罪之判
    決，尚不得任意指為違法。」所揭示刑事訴訟法上法院認定
    事實之最重要原則之一，即認定被告有罪，就該有罪事實不
    能有任何之合理懷疑存在之原則，於法院審理行為人違反道
    路交通管理處罰條例案件時，當有其適用。易言之，法院於
    審理行為人違反道路交通管理處罰條例案件，當踐行完畢調
    查證據之程序後，為事實之認定時，如就原處分機關所認定
    之行為人違規之事實仍有合理之訴訟上懷疑，而無法確信行
    為人確有該當於道路交通管理處罰條例各該處罰條文之構成
    要件事實時，即應依訴訟法上「罪證有疑、利歸被告」之證
    據法則，作對受處分人有利之認定。
四、經查，證人即本件舉發員警陳元貞於本院審理中證稱：「（
    法官問：舉發經過？）當時我是從異議人所稱第2 根紅燈旁
    邊的巷子出來，距離那路口約有20公尺左右，我的方向的紅
    綠燈已經是綠燈了，我就看到異議人的車子根本沒有減速，
    直接闖過紅燈騎過去，我是在我的路口，看到我的路口的燈
    是綠燈，再往前看就看到異議人的車闖紅燈騎過去，因為異
    議人的車速很快，我就直接左轉去追異議人，因為異議人車
    速很快，所以約追了一公里才把異議人的車攔下來，我就鳴
    笛叫異議人靠邊停車，說他闖紅燈，我就跟他告發。（法官
    問：依照你所畫的現場圖，你看到異議人時，他已經通過第
    1 支紅綠燈，有無可能在你看到異議人的車輛時，異議人之
    前通過第1 支紅綠燈的時候，該紅綠燈是綠燈？）可能有時
    間差，當時異議人通過第1 支紅綠燈時，可能是紅燈或閃黃
    燈。（法官問：你到中豐路一段342 巷這個路口時，綠燈已
    經亮了很久了嗎？）我快到路口時，距離路口約10幾公尺時
    ，號誌變綠燈，我到路口時速度放慢，就看到異議人的車輛
    開過去。（法官問：第1 支紅綠燈距離你所在的路口有多遠
    ？）約40公尺。（法官問：所以你是依據你在該路口時號誌
    變綠燈，你在此時看到異議人車輛開過，據此判斷異議人闖
    紅燈，而未親眼目睹異議人駛過第1 支紅綠燈時該紅綠燈的
    號誌？）是的。」等語在卷，並有證人庭繪之舉發現場車輛
    相關位置圖附卷可憑。揆諸上開證人陳元貞所證，證人騎乘
    車輛沿中豐路1 段342 巷行駛，於距離巷口約10公尺時始見
    其行向路口之號誌燈轉為綠燈，並立刻目睹異議人之車輛沿
    中豐路1 段自眼前駛過。惟異議人行向之第1 支紅綠燈號誌
    ，距證人所在路口長達40公尺，是依此距離推算，在證人目
    睹其行向之號誌燈轉換為綠燈，並據以推認斯時異議人行向
    之第1 支紅綠燈號誌應當下轉為紅燈之際，異議人之機車早
    已駛過本身行向之第1 支紅綠燈，是異議人究否確有闖越紅
    燈之情事，不無疑問。再者，證人並未親眼目睹異議人闖越
    紅燈，且亦證稱不能排除異議人係在燈號為黃燈之際即已穿
    越路口之可能，是異議人是否確有闖越紅燈之違規情狀，實
    難驟認。
五、綜上所述，本件證人即舉發員警陳元貞據以認定異議人違規
    事實之基礎及推論既已有疑，其舉發異議人之違規事實尚乏
    充足證據。而本件復查無其他積極證據足證異議人於上開時
    、地確有前開違規行為，揆諸前開規定及說明，即難逕認異
    議人有原處分機關於原處分意旨所載「駕車行經有燈光號誌
    管制之交岔路口闖紅燈」之交通違規行為甚明，是原處分機
    關就此部分所為裁決，即難認允當，異議人之異議為有理由
    ，應由本院將此部分處分撤銷，改諭知異議人不罰，以資適
    法。據上論斷，應依道路交通案件處理辦法第20條前段，裁
    定如主文。
中    華    民    國    97    年    12    月    31    日
                  交通法庭法  官   林蕙芳
以上正本證明與原本無異。
如不服本裁定，應於裁定送達後5 日內向本院提出抗告狀。
                          書記官   郭玉芬
中    華    民    國    97    年    12    月    31    日


司法院資訊處製作；財團法人民間司法改革基金會備份。
